智慧財產及商業法院民事判決  
110年度民商訴字第8號
原      告  元揚企業有限公司

法定代理人  蔡文鴻            
訴訟代理人  連堂凱律師  
複代理人    孫羽力律師 
訴訟代理人  陳育騰律師   
被      告  高靖雅                                    

訴訟代理人  許恩杰                                      

被      告  香港商雅虎資訊股份有限公司台灣分公司

法定代理人  林振德            
訴訟代理人  賴文智律師
            廖純誼律師
被      告  露天市集國際資訊股份有限公司

法定代理人  詹宏志            
訴訟代理人  楊瀚中                         
被      告  新加坡商蝦皮娛樂電商有限公司台灣分公司


法定代理人  胡育嘉            
訴訟代理人  廖方榆            
            林芝余            
被      告  施志明                                     
            吳宛霖                                     
上列當事人間侵害商標權有關財產權爭議事件，本院於中華民國
110年9月7日言詞辯論終結，判決如下：
    主      文
原告之訴及假執行之聲請均駁回。
訴訟費用由原告負擔。
　　事實及理由
壹、程序方面：
一、按不變更訴訟標的，而補充或更正事實上或法律上之陳述者
    ，非為訴之變更或追加，民事訴訟法第256條定有明文。查
    原告起訴時原記載「蝦皮購物帳號tailujwv之負責人」為被
    告之一，嗣於民國110年5月14日具狀確認「蝦皮購物帳號ta
    ilujwv之負責人」為被告吳宛霖（本院卷㈡第321頁），原告
    所為之變更，僅係更正、確認被告之姓名，不影響當事人之
    同一性，核屬更正事實上之陳述，非屬訴之變更或追加，合
    先敘明。
二、次按訴狀送達後，原告不得將原訴變更或追加他訴，但請求
    之基礎事實同一、擴張或減縮應受判決事項之聲明者，不在
    此限，民事訴訟法第255條第1項第2款、第3款定有明文。查
    本件原告起訴時，訴之聲明原為：「一、被告高靖雅應下架
    YAHOO超級商城編號p0588194492484之商品且不得未經原告
    同意而使用相同或近似之原告商標，被告高靖雅及香港商雅
    虎資訊股份有限公司台灣分公司（下稱雅虎公司）應連帶給
    付原告新臺幣（下同）10萬元整。二、被告施志明應下架、
    露天拍賣網站編號2195766062840之商品且不得未經原告同
    意而使用相同或近似之原告商標，被告施志明及露天市集國
    際資訊股份有限公司（下稱露天公司）應連帶給付原告10萬
    元整。三、被告『蝦皮購物帳號tailujwv之負責人』應下架蝦
    皮購物網站編號i.153152128.7452120010之商品且不得未經
    原告同意而使用相同或近似之原告商標，被告『蝦皮購物帳
    號tailujwv之負責人』及樂購蝦皮股份有限公司（下稱樂購
    蝦皮公司）應連帶給付原告10萬元整。」（本院卷㈠第15至1
    6頁），嗣於109年11月10日具狀將訴之聲明變更為「一、被
    告高靖雅及被告雅虎公司應連帶給付原告10萬元整。二、被
    告施志明及被告露天公司應連帶給付原告10萬元整。三、被
    告『蝦皮購物帳號tailujwv之負責人』及被告樂購蝦皮公司應
    連帶給付原告10萬元整。」（本院卷㈠第173至174頁），核
    屬減縮應受判決事項之聲明。復於110年1月14日具狀追加新
    加坡商蝦皮娛樂電商有限公司台灣分公司（下稱蝦皮公司）
    為被告（本院卷㈠第652至653頁），並於同年9月7日言詞辯
    論程序當庭將訴之聲明第3項變更為「被告吳宛霖及被告蝦
    皮公司應連帶給付原告10萬元整。」（本院卷㈢第406頁），
    上開追加被告蝦皮公司及變更聲明部分，核屬基於原告主張
    其商標權受侵害之同一基礎事實，揆諸前揭規定，均核無不
    合，應予准許。
三、再按原告於判決確定前，得撤回訴之全部或一部；但被告已
    為本案之言詞辯論者，應得其同意；訴之撤回應以書狀為之
    ，民事訴訟法第262條第1項、第2項前段定有明文。查原告
    於被告等為本案言詞辯論前即110年1月14日具狀撤回對樂購
    蝦皮公司之起訴（本院卷㈠第653頁），依前揭規定意旨，原
    告撤回部分已生合法撤回效力，是本件僅就其餘被告部分審
    理，合先敘明。
四、本件被告高靖雅、施志明經合法通知，無正當理由未於言詞
    辯論期日到場，核無民事訴訟法第386條各款所列情形，爰
    依原告之聲請（本院卷㈢第405頁），由其一造辯論而為判決
    。
貳、實體方面：
一、原告主張：
　㈠原告為經營30餘年之餐飲設備製造商，自制並研發專業化餐
    飲設備如漩茶機、奶蓋機、雪花冰機等，擁有多項產品專利
    權及國際認證合格證明；註冊審定號第01524425號之「e.Bl
    enders」商標（下稱系爭商標1，如附圖一所示）及註冊審
    定號第00759726號「元揚企業有限公司標章」（下稱系爭商
    標2，如附圖二所示）係原告向經濟部智慧財產局（下稱智
    慧局）申請註冊核准登記，取得之商標專用權，指定使用於
    家庭用果汁機等商品，現仍在商標有效期間內。而被告高靖
    雅為「亞斯藍企業社」負責人、被告施志明為「鴻倫企業社
    」負責人、被告吳宛霖為蝦皮購物帳號tailujwv之賣家，其
    等分別於YAHOO超級商城、露天拍賣網站、蝦皮購物網站刊
    登販售商品編號p0588194492484之「萃茶機」、2195766062
    840之「萃茶機」、i.000000000.7452120010之「元揚EJ-81
    46萃茶機」（下稱系爭商品），被告高靖雅、施志明並於上
    開賣場網頁均使用與系爭商標1完全相同之商標圖樣，被告
    吳宛霖則於上開賣場網頁使用與系爭商標1、2完全相同之商
    標圖樣，為確認系爭商品是否為仿冒原告商標之商品，原告
    爰委託第三人代其購買被告高靖雅、施志明上開販售之系爭
    商品，詎商品送達後始發現實體商品僅有「Blenders」字樣
    ，惟被告高靖雅、施志明、吳宛霖均非原告之合作經銷商，
    非經原告授權或同意，自不得使用系爭商標1、2，惟其等故
    意在上開賣場網頁使用系爭商標1或系爭商標1、2以行銷系
    爭商品，自已侵害原告之商標權，而應負損害賠償責任。
  ㈡被告雅虎公司為經營YAHOO超級商城之公司，其以收取開辦費
    、月租費、成交手續費、購物車作業處理費、預購訂單處理
    費、逆物流費用為收益方式，且屬於被告雅虎公司自行經營
    管理、直接販賣產品給消費者之B2C（企業對顧客）購物平
    臺，係由YAHOO超級商城之客戶直接向被告雅虎公司購買商
    品，被告雅虎公司屬YAHOO超級商城之出賣人，其刊登未經
    原告合法授權之使用系爭商標1之商品廣告，依民法第185條
    規定，自應與被告高靖雅負連帶損害賠償責任。又原告僅以
    被告高靖雅販售本件侵權商品單價2,444元之1,500倍即3,66
    6,000元中之金額10萬元向被告高靖雅及被告雅虎公司請求
    連帶損害賠償。
　㈢被告露天公司為經營露天拍賣網站之公司，其以收取成交手
    續費、廣告費、其他付費服務或功能等為收益方式，具有確
    認註冊賣家被告施志明販售之商品是否具有合法授權文件之
    注意義務，卻疏未事前審核被告施志明販售之商品是否具有
    合法授權而具有過失，綜觀銷售平臺之提供及銷售仿冒商品
    流程之介入程度，被告露天公司對於被告施志明侵害原告商
    標權之行為，具有極具關鍵性之助力，依民法第185條規定
    ，自應與被告施志明負連帶損害賠償責任。又原告僅以被告
    施志明販售本件侵權商品單價2,668元之1,500倍即3,666,00
    0元中之金額10萬元向被告施志明及被告露天公司請求連帶
    損害賠償。
  ㈣被告蝦皮公司為經營蝦皮購物網站之公司，其以收取成交手
    續費、金流服務費為收益方式，具有確認註冊賣家被告吳宛
    霖販售之商品是否具有合法授權文件之注意義務，卻疏未事
    前審核被告吳宛霖販售之商品是否具有合法授權而具有過失
    ，綜觀銷售平臺之提供及銷售仿冒商品流程之介入程度，被
    告蝦皮公司對於被告吳宛霖侵害原告商標權之行為，具有極
    具關鍵性之助力，依民法第185條之規定，自應與被告吳宛
    霖負擔連帶損害賠償責任。又原告僅以被告吳宛霖販售本件
    侵權商品單價23,680元之1,500倍即35,520,000元以下之金
    額10萬元向被告吳宛霖及被告蝦皮公司請求連帶損害賠償。
　㈤為此，爰依商標法第69條第3項、第71條第1項第3款及民法第
    185條之規定，提起本件訴訟，並聲明：
　⒈被告高靖雅及被告雅虎公司應連帶給付原告10萬元整。
　⒉被告施志明及被告露天公司應連帶給付原告10萬元整。
  ⒊被告吳宛霖及被告蝦皮公司應連帶給付原告10萬元整。
  ⒋原告願供擔保請准宣告假執行。
二、被告抗辯：
　㈠被告高靖雅部分：
　 被告高靖雅前於YAHOO超級商城所販售商品編號 p0588194492
    484之「萃茶機」商品（已下架），係獲悉網路買家下單後
    始向中國大陸馬利龍廚房電器購入再行轉售，且唯一網路買
    家即為原告所委託之第三人所購買，除此之外，被告高靖雅
    無再向任何廠商購入「萃茶機」等類似商品予以轉售或庫存
    ，顯見被告高靖雅並無利用系爭商標1而有行銷或營利之目
    的，僅單純為為買家代購之行為。又被告高靖雅所代購之系
    爭商品，上方僅為標示商品名稱之說明「Blenders」，中文
    意涵為「攪拌機」之意，無非以善意合理之方法表示商品之
    名稱，並無商標使用之意，依商標法第36條第1項第1款之規
    定，不受原告商標權之效力所拘束。再者，被告高靖雅對於
    系爭商標1之品牌一無所知，否則不會等網路有賣家下單始
    向國外訂貨，且被告高靖雅於獲悉YAHOO超級商城網頁誤用
    系爭商標1後，亦立即將誤刊之廣告撤下，並無侵害系爭商
    標1之故意。被告高靖雅至今僅因原告委託第三人訂購而售
    出「萃茶機」商品1台，經扣除購入成本、YAHOO超級商城上
    架費、手續費等費用後，被告高靖雅幾乎已無獲利，原告請
    求賠償金額10萬元自顯不相當等語。並聲明：⒈原告之訴及
    假執行之聲請均駁回。⒉如受不利之判決，願供擔保請准宣
    告免為假執行。
  ㈡被告雅虎公司部分：
  ⒈被告雅虎公司所經營之電子商務服務，共區分為三種不同型
    態，Yahoo奇摩購物中心為B2C平臺，由雅虎公司自行銷售商
    品或服務予消費者；Yahoo奇摩超級商城則為B2B2C之線上開
    店平臺，由廠商透過被告雅虎公司所提供之相關線上開店工
    具服務，以廠商自己之名義銷售商品或服務予消費者；Yaho
    o奇摩拍賣則為C2C平臺，使用者無論是個人或商家，均得自
    行透過拍賣平臺刊登商品或服務之銷售資訊，透過拍賣平臺
    磋合使用者間之交易。Yahoo奇摩超級商城並非Yahoo奇摩購
    物中心，被告雅虎公司並非以「自己」之名義銷售商品或服
    務予消費者，並非該等商品之出賣人，與大賣場、百貨公司
    等不同，僅提供線上開店所需之工具服務，由商家透過線上
    開店平臺之後臺，自行上架商品或服務、決定定價與折扣、
    上傳各種圖文或其他行銷資訊，被告雅虎公司並未參與該等
    商品或服務以及相關行銷圖文資訊之上架或其他決定；況Ya
    hoo奇摩超級商城有數千家商家利用此一B2B2C平臺開設自己
    之線上商店，每家線上商店上架之商品從數百到數千件不等
    ，被告雅虎公司如何可能針對數千家商家、數十萬件商品，
    逐一事前審查該等商品之資訊或行銷圖文是否涉及侵害他人
    智慧財產權。另依被告雅虎公司與被告高靖雅所經營之亞斯
    藍企業社所簽署之Yahoo奇摩超級商城商店合約書（下稱超
    級商城合約）第2條、第15條約定，可見Yahoo奇摩超級商城
    確屬B2B2C之線上開店平臺，並非一般B2C之電子商務平臺，
    且被告雅虎公司已明確要求商家應注意避免侵害他人智慧財
    產權，並提供智慧財產權人透過檢舉方式行使權利，實已盡
    其相當之注意義務，而無任何侵害智慧財產權之故意或過失
    可言。是針對商店透過B2B2C平臺以自己名義銷售之商品或
    服務，應由商店自行負相關責任，與被告雅虎公司無涉。
　⒉亞斯藍企業社所刊登販售之系爭商品並未特別標示系爭商標1
    ，相關行銷圖文中除對商品之攝影因商品上附貼之商標外，
    亦未有將系爭商標1圖樣作為商標使用之情事，應不構成商
    標侵權之行為，且原告已自承亞斯藍企業社實際交付之商品
    僅使用非系爭商標1專用範圍之「Blenders」字樣，足見本
    案亞斯藍企業社是否構成商標權侵害尚有疑義。又該商品本
    身並無侵害商標權，顯非「侵害商標權商品」，原告既未查
    獲任何侵害商標權商品，即無法依商標法第71條第1項第3款
    規定主張由法院於所查獲侵害商標權商品之零售單價1,500
    倍以下之金額定賠償金額等語。
  ⒊聲明：
  ⑴原告之訴及假執行之聲請均駁回。
  ⑵如受不利之判決，被告願供擔保，請准宣告免為假執行
  ㈢被告施志明部分：
　　其業已與原告以8萬元達成和解，原告承諾不向被告施志明
    請求超過8萬元之損害賠償等語。
  ㈣被告露天公司部分：
    被告露天公司為單純提供網路平臺予個人賣家自行刊登商品
    之網站空間、交易平臺，即C2C模式。依被告露天公司與會
    員簽訂之會員合約中第3條第1項、第2項、第3項、第5條第2
    項、第3項及第8條第2項約定，賣家於被告露天公司所提供
    之網路平臺自行刊登商品，該商品頁面亦係由賣家自行維護
    、經營及管理，賣家所刊登之商品頁面內容，包含其所販售
    之商品、服務之介紹、說明等網頁內容，均係由賣家自行撰
    寫、編輯、刊登，被告露天公司並無法事先知悉各賣家自行
    製作、上傳之商品文宣、販售之商品內容等，且被告露天公
    司並非進貨販售商品之出賣人，顯難針對站上繁雜又數量龐
    大之商品進行事前審查，故除要求賣家同意不得刊登侵害第
    三人權利之商品外，並提供智慧財產權權利人以檢舉侵權之
    方式加以排除侵害；因此，在商標權利人檢舉侵權商品前被
    告露天公司無法獲悉該商品是否侵權。又被告露天公司於10
    9年11月2日收到原告之律師函後已立即進行處理，並於同年
    月3日完成所有侵權商品之下架，已盡到身為平臺提供者能
    夠盡到之注意程度，並未有任何故意或過失意圖侵害原告權
    利，是原告請求被告露天公司應連帶負損害賠償責任顯無理
    由等語。並聲明：原告之訴及假執行之聲請均駁回。
　㈤被告吳宛霖部分：
　　蝦皮購物帳號「tailujwv」並非其所申請使用，蝦皮購物拍
    賣網頁所刊登販售之系爭商品亦非其所上架之商品，而該帳
    號使用之銀行帳戶雖是其銀行帳戶，但其不知道是誰在使用
    ，其收到法院通知時才知道銀行帳戶遺失而於109年12月間
    去銀行掛失、補辦，自難認被告吳宛霖有何故意或過失侵害
    系爭商標1、2之行為。況「tailujwv」是否為被告吳宛霖所
    申請設立？被告吳宛霖是何時收受匯款？金額為何？有何不
    法侵害系爭商標之故意、過失？均未見原告舉證，原告自不
    得逕以「tailujwv」所綁定之銀行帳號為被告吳宛霖之銀行
    帳戶，即認定被告吳宛霖有侵害商標權之行為等語。並聲明
    ：⒈原告之訴及假執行之聲請均駁回。⒉如受不利判決，願供
    擔保請准宣告免為假執行。
  ㈥被告蝦皮公司部分：
  ⒈本件係由賣家自行出售，為所謂C2C（顧客對顧客）交易模式
    ，係由用戶間彼此成立買賣關係。又蝦皮購物平臺係由賣家
    自行上傳商品內容，並由用戶進行選購，商品種類眾多；
　　而蝦皮購物平臺之服務條款已指明用戶於使用蝦皮購物平臺
    服務時，同意其不會刊登侵犯第三方著作財產權之項目，亦
    禁止用戶販售侵權商品，並提供權利人檢舉侵權商品之管道
    。被告蝦皮公司實無從知悉或一一查證用戶上傳之商品是否
    有侵害其商標之可能，況被告蝦皮公司接獲原告之警告函後
    ，已於109年11月11日將相關網頁全數下架，業已盡注意義
    務，並無侵害原告商標權之故意及過失，自無須與賣家負連
    帶損害賠償責任。
　⒉原告並未實際購入其所陳稱之侵權產品「元揚EJ-816萃茶機
    」，則原告所控之實際商品內容為何、是否確為仿品？是否
    與網頁頁面相同？產品本身是否有使用原告所稱商標等情，
    皆有疑問，原告於未取得侵權產品之前提下即主張侵害其商
    標權，顯無理由；況原告於臺灣生產商品，但有銷售至大陸
    地區等語，故原告所陳稱之侵權商品亦有可能係由賣家於他
    處所購入真品後再於蝦皮購物網站刊登銷售，則依商標法第
    36條第2項前段規定之權利耗盡原則係屬合法，至於出貨為
    自大陸進口至臺灣抑或由臺灣當地出貨皆係由賣家自行按其
    需求選擇，與判斷本件商品真品與否並無關連。若蝦皮賣家
    所販售者為真品，則其所使用者究竟屬商標使用或單純彰顯
    商品來源亦有疑慮，原告於未購入其所控侵權產品之情形下
    即輕言斷定該產品為仿品，顯未善盡舉證責任。甚者，蝦皮
    賣家針對商品所標示之價格顯高於原告所提供其他網路購物
    平臺所標示之價格，則該蝦皮賣家是否確實有銷售意圖？又
    是否確實有售出任何商品而造成原告之損害，原告皆未舉證
    說明之；原告對其所主張之商標侵權一事，難謂已盡舉證責
    任。
  ⒊聲明：
  ⑴原告之訴及假執行之聲請均駁回。
  ⑵若受不利之判決，被告願供擔保，請准免於假執行。
三、兩造不爭執事項：（本院卷㈡第315至316頁）
  ㈠原告為系爭商標1、2之商標權人，且系爭商標1、2現仍於專
    用存續期間。
  ㈡原告於我國生產系爭商標1、2商品，於大陸地區亦有銷售系
    爭商標1、2商品。
  ㈢Yahoo奇摩超級商城之經營公司為被告雅虎公司；露天拍賣網
    站之經營公司為被告露天公司；蝦皮購物網站之經營公司為
    被告蝦皮公司。
  ㈣Yahoo奇摩超級商城為B2B2C網路平臺；露天拍賣網站為C2C網
    路平臺；蝦皮購物網站為C2C網路平臺。
  ㈤Yahoo奇摩超級商城賣家「亞斯藍企業社」之負責人即被告高
    靖雅，於YAHOO超級商城販售商品編號p0588194492484之「
    萃茶機」；露天拍賣賣家「鴻倫企業社」之負責人即被告施
    志明，於露天拍賣網站販售商品編號2195766062840之「萃
    茶機」；蝦皮購物帳號名稱tailujwv之賣家於蝦皮購物網站
    販售商品編號i.000000000.7452120010之「元揚EJ-8146萃
    茶機」。
  ㈥原告委託訴外人於YAHOO超級商城及露天拍賣網站購得上開商
    品編號之「萃茶機」，該二件商品上皆未使用「e.Blenders
    」，僅標示「Blenders」字樣。原告並未自蝦皮購物平臺購
    買帳號名稱tailujwv之賣家所販售上開商品編號之「元揚EJ
    -816萃茶機」。
  ㈦訴外人樂購蝦皮公司前於109年11月2日接獲原告委託泰和法
    律事務所109年度泰（蝦）字第1030號律師函指稱蝦皮購物
    網站賣家侵害系爭商標1、2，要求將侵權商品下架乙事，嗣
    被告蝦皮公司於同年月11日將該律師函中所指涉侵權之商品
    網頁全數下架。
  ㈧被告露天公司前於109年11月2日收到原告委託泰和法律事務
    所109年度泰（露）字第1030號律師函指稱露天拍賣網站賣
    家侵害系爭商標1、2，要求將侵權商品下架乙事（惟該函附
    件之商品清單並未包含編號2195766062840之商品），嗣被
    告露天公司於同年月3日將該律師函中所指涉侵權之商品網
    頁全數下架。
四、得心證之理由：
　　原告主張其為系爭商標1、2之商標權人，被告高靖雅、施志
    明、吳宛霖未經其同意及授權，即於上開賣場網頁使用系爭
    商標1、2圖樣以行銷系爭商品，自已侵害原告之商標權，而
    被告雅虎公司、露天公司、蝦皮公司未就商家及商家刊登販
    售之商品進行事前審查，自應與上開商家、賣家連帶負損害
    賠償任，則為被告等所否認，並以前詞置辯。是本件經整理
    並協議簡化爭點後（本院卷㈡第316至317頁），所應審究者
    為：㈠⒈被告高靖雅、施志明分別於YAHOO超級商城、露天拍
    賣網站使用系爭商標1以行銷系爭商品之行為，有無商標法
    第68條第1款規定侵害原告商標權之情形？⒉被告吳宛霖是否
    有於蝦皮購物網站上使用系爭商標1、2以行銷系爭商品之行
    為？如是，有無商標法第68條第1款規定侵害原告商標權之
    情形？㈡被告高靖雅、施志明、吳宛霖有無侵害系爭商標之
    故意或過失，而應依商標法第69條第3項負損害賠償責任？
    若有，其損害賠償金額應如何計算？以若干為適當？㈢被告
    雅虎公司、露天公司、蝦皮公司分別於上開經營之Yahoo奇
    摩超級商城、露天拍賣網站、蝦皮購物網站，並未對商家或
    賣家所刊登之網路平台商品進行事前審查，是否為故意或過
    失侵害原告之商標權，而應依民法第185條第1項前段規定，
    分別與上開賣家連帶負損害賠償責任？茲論述如下：
　㈠被告高靖雅、施志明分別於YAHOO超級商城、露天拍賣網站使
    用系爭商標1以行銷系爭商品之行為，有商標法第68條第1款
    規定侵害原告商標權之情形，被告吳宛霖則非蝦皮購物網站
    上實際使用系爭商標以行銷萃茶機產品之人
　⒈被告高靖雅、施志明部分
　⑴按商標之使用，指為行銷之目的，而將商標用於與商品或服
    務有關之商業文書或廣告，並足以使相關消費者認識其為商
    標；而以數位影音、電子媒體、網路或其他媒介物方式為之
    者，亦同，商標法第5條第1項第4款、第2項定有明文。是以
    就現行商標法第5 條所規定之商標使用，可歸納為三要件：
    ⑴使用人係基於行銷商品或服務之目的而使用；⑵需有使用商
    標之行為；⑶需足以使相關消費者認識其為商標。所稱「需
    足以使相關消費者認識其為商標」，意指不論該條第1 項或
    第2 項所示之情形，客觀上均足以使相關消費者認識其為商
    標，才具有商標的識別功能，達到商標使用之目的。亦即，
    除商標權人之使用以表彰其識別功能外，當商標權人以外之
    第三人使用商標，若其使用結果可能造成商品或服務之相關
    消費者混淆誤認，而無法藉由商標來正確識別商品或服務來
    源時，則該第三人使用商標之行為即應予禁止，以避免商標
    識別功能遭受破壞。次按商標法第68條第1款規定，未經商
    標權人同意，為行銷目的，而於同一商品或服務，使用相同
    於註冊商標之商標者，為侵害商標權。而所謂商標構成相同
    或近似者，係指以具有普通知識經驗之一般商品購買人，於
    購買時施以普通所用之注意，就兩商標主要部分之外觀、觀
    念或讀音隔離觀察，有無引起混淆誤認之虞以為斷。
　⑵經查，依原告提出之YAHOO超級商城、露天拍賣網頁內容（本
    院卷㈠第41至60頁、第75至84頁），可知該等賣場網頁所刊
    登販售之系爭商品上均明顯標示有與系爭商標1完全相同之
    圖樣，兩者予人觀感印象一致，且外觀、觀念及讀音上完全
    相同無法區辨，應構成相同之商標；被告高靖雅、施志明既
    係基於行銷系爭商品之目的而使用系爭商標1，且該等行為
    已足使相關消費者認識其為商標，自屬商標之使用無疑。再
    參以上開拍賣網頁內容所使用者為「萃茶機」之字樣，並有
    「我不只是一台萃茶機，還是一台奶蓋機、冰沙機、雪克機
    、奶泡機、豆漿機、果汁機」、「冰沙、豆漿、果汁、料理
    多用」，亦與系爭商標1所指定使用之「家庭用果汁機；家
    庭用果菜機；家庭用果菜調理機；家庭用食物料理機；家庭
    用電氣式飲料調製機；咖啡用磨豆機（手動式除外）；家庭
    用榨果汁機」之商品相同，堪認上開賣場網頁之內容確有使
    相關消費者誤認被告高靖雅、施志明所提供之商品來源與原
    告相同，或兩者間有授權、加盟或關係企業等類似關係存在
    ，而有致相關消費者混淆誤認之虞，自應構成商標法第68條
    第1款之商標侵權行為。
　⒉被告吳宛霖部分：
　⑴按當事人主張有利於己之事實者，就其事實有舉證之責任。
    但法律別有規定，或依其情形顯失公平者，不在此限，民事
    訴訟法第277 條定有明文。準此，原告主張被告吳宛霖為蝦
    皮購物帳號tailujwv之賣家，則為被告吳宛霖所否認，自應
    由原告就該事實負舉證之責。
　⑵原告雖以被告吳宛霖為蝦皮購物帳號tailujwv之賣家，惟經
    被告蝦皮公司110年2月4日回函所檢附之附件內容（本院卷㈡
    第271至273頁、卷㈡外放證物袋），可知該帳號所綁定之申
    登資料除被告吳宛霖外，另綁定其他人之姓名，且被告吳宛
    霖所綁定之地址、手機門號，均與被告吳宛霖於該帳號所綁
    定銀行帳戶所登記之地址與手機門號不符，且非被告吳宛霖
    之戶籍地址或現住址，亦非被告吳宛霖所申請使用之手機門
    號，有中國信託商業銀行（下稱中信銀行）110年6月30日函
    覆資料、本院查詢被告吳宛霖戶政資料及上開綁定手機門號
    之申登人資料附卷可參（本院卷㈡、㈢外放證物袋），亦無證
    據證明該等地址或申登人與被告吳宛霖有何關連，則被告吳
    宛霖是否為蝦皮購物帳號tailujwv之實際申請人及使用人，
    且為於蝦皮購物網站上使用系爭商標1、2以行銷系爭商品之
    人，即非無疑。再依被告蝦皮公司於110年3月31日陳報內容
    （本院卷㈡第283至285頁），雖可見蝦皮購物帳號所綁定之
    銀行帳戶為被告吳宛霖之銀行帳戶，且相關款項亦係撥款至
    該銀行帳戶，惟被告吳宛霖係於110年4月8日收受本件民事
    起訴狀及開庭通知，並於同年4月22日向中信銀行申請掛失
    金融卡、存摺，並申請補發（本院卷㈠第301頁、卷㈢第217頁
    ），是被告吳宛霖辯稱其收到開庭通知才發現該銀行帳戶之
    存摺、金融卡及密碼遺失，才去申請補發等語，即非全然無
    據。原告既未能提出其他證據證明被告吳宛霖為蝦皮購物帳
    號tailujwv之實際申請人及使用人，自難認被告吳宛霖為實
    際於蝦皮購物網站上使用系爭商標1、2以行銷系爭商品之人
    ，是原告主張被告吳宛霖有侵害系爭商標1、2之行為而請求
    其應負損害賠償責任等語，即無理由，應予駁回。　　
　㈡被告高靖雅、施志明有侵害系爭商標1之故意，應依商標法第
    69條第3項負損害賠償責任
　⒈按商標權人對於因故意或過失侵害其商標權者，得請求損害
    賠償；又商標權人請求損害賠償時，得就查獲侵害商標權商
    品之零售單價1500倍以下之金額，計算其損害，商標法第69
    條第3項、第71條第1項第3款分別定有明文。而侵權行為賠
    償損害之請求權，其本質仍是在填補被害人之實際損害，而
    非更予以利益，故損害賠償以受有實際損害為成立要件，商
    標法第71條規定商標權受侵害之請求損害賠償，係侵權行為
    賠償損害請求權之一種，自有適用損害填補法則。又立法者
    考量商標侵權行為之舉證困難，故以商標法第71條第1項第3
     款減免商標權人就實際損害額之舉證責任，並明定法定賠
    償額，以侵害商標權商品之零售價倍數計算，認定其實際損
    害額；另一方面，立法考量以倍數計算之方法，致商標權人
    所得請求之賠償金額顯不相當者，賦予法院依同條第2 項酌
    減數額之權限，使商標權人所得賠償與其實際上損害情形相
    當，以杜商標權人有不當得利或懲罰行為人之疑慮。是判斷
    侵害商標權之損害賠償範圍，應以行為人之侵害情節及商標
    權人所受損害為主，是以有關行為人之經營規模、經濟能力
    、仿冒商標商品之數量、侵害行為之期間、仿冒商標之相同
    或近似程度，及註冊商標商品真品之性質與特色、在市場上
    流通情形、行為人所可能對商標權人所創造並維護之商標權
    所生之損害範圍及程度等均為審酌之因素。
  ⒉經查，系爭商標1係於101年7月1日註冊公告，有智慧局商標
    檢索系統資料在卷可參（本院卷㈠第31頁），商標權既採登
    記及公告制度，處於任何人均可得知悉之狀態，則被告高靖
    雅、施志明於刊登販售系爭商品之際，理應加以查證，以避
    免侵害系爭商標1。又系爭商品實際上均未有標示系爭商標1
    之圖樣，僅有標示「Blenders」之字樣，此觀原告向被告高
    靖雅、施志明所經營之上開賣場網頁購得之系爭商品開箱影
    片截圖即明（本院卷㈡第253至257頁），倘被告高靖雅、施
    志明非明知系爭商標1之品牌，豈有僅於上開賣場網頁之商
    品照片上使用系爭商標圖樣1以行銷系爭商品，而非刊登未
    有標示系爭商標1圖樣之實際商品照片，則其等主觀上確有
    侵害系爭商標1之故意甚明。是原告請求被告高靖雅、施志
    明應依商標法第69條第3項之規定負損害賠償責任，自屬有
    據。
  ⒊系爭商品固未有標示系爭商標1圖樣，然原告係於被告高靖雅
    、施志明所經營之上開標示有系爭商標1圖樣之賣場網頁購
    得系爭商品，有上開賣場網頁、統一發票及購買證明等附卷
    可稽（本院卷㈠第41至61頁、第75至89頁），則原告主張以
    系爭商品為所查獲之侵害商標權商品，並以上開賣場網頁之
    價格計算損害賠償，自屬有據。爰審酌被告高靖雅、施志明
    所經營之上開賣場網頁，YAHOO超級商城部分係於108年9月3
    日上架至110年11月5日下架（刪除商品），露天拍賣網站部
    分係於108年11月4日上架至109年11月10日下架，刊登期間
    分別約為1年2月、1年，然均僅有售出系爭商品各1台，即為
    原告所購得之數量，有被告雅虎公司、露天公司回函內容可
    佐（本院卷㈢第373至381頁），獲利非豐，兼衡被告高靖雅
    、施志明所經營網路賣場之規模及原告所受損害等一切情狀
    ，本院認原告主張逕以系爭商品之零售單價1500倍計算其損
    害，顯屬過高，難認為相當，被告高靖雅部分應以系爭商品
    之零售單價2,444元（本院卷㈠第41頁）及零售單價30倍計算
    賠償額，被告施志明部分應以系爭商品之零售單價2,668元
    （本院卷㈠第75頁）及零售單價28倍計算賠償額較為適當。
    是原告請求被告高靖雅應給付73,320元（計算式：2,444元×
    30倍＝73,320元）、施志明應給付74,704元（計算式：2,668
    元×28倍＝74,704元），即屬有據。惟按損害賠償，除法律另
    有規定或契約另有訂定外，應以填補債權人所受損害及所失
    利益為限，民法第216條第1項定有明文，查被告高靖雅、施
    志明固因侵害原告商標權應分別賠償原告73,320元、74,704
    元，已如前述，然被告高靖雅、施志明於本件訴訟繫屬後，
    業已分別賠償原告9萬元、8萬元，有和解書、公務電話紀錄
    在卷可參（本院卷㈡第427頁、卷㈢第417頁），原告亦陳稱被
    告高靖雅、施志明均於刑事訴訟中與原告達成和解，如果法
    院判決金額沒有超過和解金額，也不會再向這兩位被告請求
    賠償等語（本院卷㈢第405頁），是被告高靖雅、施志明所分
    別賠償之上開金額自應由原告得請求賠償之金額中扣除，否
    則即已超出填補原告所受損害之原則。是以，本件扣除被告
    高靖雅、施志明已賠償之金額後，原告即不得再請求被告高
    靖雅、施志明給付損害賠償，則原告請求被告高靖雅、施志
    明應分別給付原告10萬元，即屬無據，應予駁回。
　㈢被告雅虎公司、露天公司、蝦皮公司不應與賣家連帶負損害
    賠償責任：
　⒈按數人共同不法侵害他人之權利者，連帶負損害賠償責任，
    不能知其中孰為加害人者亦同；造意人及幫助人，視為共同
    行為人，民法第185條定有明文。而所謂共同侵權行為須數
    人共同對於同一損害，有主觀之意思聯絡或客觀之行為關連
    共同始足當之，其為客觀行為關連共同者，則須各行為人皆
    具備侵權行為之要件始能成立（最高法院109年度台上字第2
    367號判決意旨參照）。又所謂過失，乃應注意能注意而不
    注意即欠缺注意義務之謂；構成侵權行為之過失，係指抽象
    輕過失即欠缺善良管理人之注意義務而言；行為人已否盡善
    良管理人之注意義務，應依事件之特性，分別加以考量，因
    行為人之職業、危害之嚴重性、被害法益之輕重、防範避免
    危害之代價，而有所不同（最高法院93年度台上字第851號
    判決意旨參照）。再因行動通訊與網路技術的快速發展，交
    易型態由傳統之實體店面、郵購、直銷、電視購物發展至電
    子商務交易模式，一般而言，電子商務交易模式大抵分為四
    大類：⑴Consumer to Consumer（C2C）﹔⑵Business to Busi
    ness to Customer（B2B2C)；⑶Business to Customer（B2C
    ) ﹔⑷Business to Business（B2B）。申言之，所謂C2C(顧
    客對顧客) ，係指電商負責提供平台與交易服務，透過管理
    匯流資訊，撮合成每筆交易收取手續費，或向賣家收取廣告
    費用，其是由消費者與開店賣家直接進行交易；所謂B2B2C
    ，供應商提供貨品並透過平台商提供之平台及服務將貨品直
    接銷售給消費者，平台則收取手續費或廣告費；所謂B2C（
    企業對顧客），係指企業直接與消費者交易之商業模式，由
    供貨者供貨給企業，企業幫供貨者展示商品賣給消費者，再
    由供貨者透過與企業營收拆分之方式，與企業共同進行產品
    之銷售；所謂B2B （企業對企業），係指企業之間的交易平
    台，因網際網路的出現連結了各企業與上下游，使得資訊交
    換更加方便、供應鏈得以做更好之整合，交易模式也變得更
    便捷、透明化，透過B2B電商平台企業能夠更簡單、穩定地
    找到產品上、下游。準此，電商平台就直接侵權行為人販賣
    相關侵害商標權商品之行為是否應連帶負損害賠償責任，則
    應視其所採行之電子商務交易模式、介入銷售行為之程度、
    能否預見或避免損害發生之注意程度等，以判斷其是否有違
    反應盡之注意義務。
　⒉觀諸被告雅虎公司與高靖雅經營之亞斯藍企業社所簽署之Yah
    oo奇摩超級商城商店合約書第2條約定：「一、甲方（即被
    告雅虎公司）所提供之開店服務，乃是供乙方（即亞斯藍企
    業社）以自己之名義透過商城電子商務平台銷售期商品或服
    務予消費者，甲方僅為乙方提供電子商務平臺及相關機制支
    援，並未與乙方為合夥、共同經營或其他本合約以外之合作
    事宜。二、乙方應於其商店首頁及訂購、結帳頁面，告知消
    費者係向乙方購買商品或服務，並於其商店網頁標示乙方之
    名稱、地址、客戶服務聯絡電話及電子郵件信箱，以供消費
    者聯絡。」（本院卷㈠第213頁），再以上開賣場網頁所示（
    本院卷㈠第41頁），被告高靖雅係以「亞斯藍生活館」經營
    其網路商店，且由被告雅虎公司開立之統一發票亦明載「代
    收代付」，並備註有店家之名稱、電話（本院卷㈠第61頁）
    ，足見商品或服務之出賣人仍為開店賣家，Yahoo奇摩超級
    商城僅屬B2B2C之線上開店平台，並非以自己名義銷售商品
    或服務予消費者之B2C電子商務平台。再觀之被告露天公司
    之會員合約第3條明定：「⒈露天拍賣僅提供網路交易平台服
    務，供會員自行刊載物件及進行交易。……⒊經由露天拍賣所
    進行之交易，應由買賣雙方自行負責交易之磋商及履行，對
    於買家及賣家履行交易之意願及能力、以及其所交易商品或
    服務之品質、安全性及合法性等，露天拍賣不負任何明示或
    默示之承諾或擔保。若交易雙方對於交易之磋商或履行發生
    爭議，應由交易雙方自行相互協調、解決爭議。」（本院卷
    ㈠第93頁）、被告蝦皮購物網站服務條款第1.2條明定：「主
    服務包含提供一個線上的平台服務，以為買家（「買家」）
    與賣家（「賣家」）（統稱「您」、「使用者」或「買賣雙
    方」）間的商品交易提供場所及機會。實際的銷售合約存在
    於買家及賣家之間，Shopee不是該合約或買家與賣家其他合
    約之間的主體，且Shopee對這些合約均不承擔義務。」（本
    院卷㈡第33頁），足見商品或服務之出賣人仍為開店賣家，
    被告露天公司、蝦皮公司僅為單純提供網路平台予個人賣家
    自行刊登商品之交易平台，即C2C模式。
　⒊又由Yahoo奇摩超級商城商店合約書上開第2條約定內容及第1
    5條約定：「乙方保證乙方網路商店所銷售之商品或服務及
    相關說明或圖文等資料，均未侵害他人之智慧財產權或其他
    權利，亦無違反任何法令之情事。」（本院卷㈠第215頁）、
    被告露天公司之會員合約第3條及第5條約定：「……⒉露天拍
    賣上所刊載之物件、說明內容、及相關訊息，包括所刊載之
    廣告，均係由會員自行提供、上載、及發布，並由本服務系
    統自動刊載於網站，露天拍賣並未事先過濾或審查其內容，
    對於其內容之真實性、合法性、即時性等，不負任何明示或
    默示之承諾或擔保。但會員所刊載之物件、說明內容、或相
    關訊息等，如有違反法令、違背公序良俗、侵害第三人權益
    、或違反會員合約之虞之情形，露天拍賣得不經事先通知，
    直接加以移除、使之無法被存取、或採取其他限制性措施。
    ……」、「……⒊會員刊載出售物件時，應注意其是否有出售該
    商務之權利或資格、以及所出售商品或服務之合法性，並應
    適當說明所刊載物件之交易條件及相關資訊，不得有誇大、
    不實、或引人錯誤或誤信之情形。會員就特定物件出價前，
    應注意審閱其交易條件及相關資訊，評估賣家履行交易之誠
    信及能力。物件成交後，交易雙方應即以最大誠信履行、並
    完成交易。……」（本院卷㈠第93至94頁）、被告蝦皮公司服
    務條款第1.2條及第6.2條約定：「買賣雙方將承擔有關期間
    銷售合約、商品刊登、購物擔保及類似事項之全部責任。」
    、「您同意不會刊登侵犯第三方著作權、商標或其他智慧財
    產權的項目，或以侵害他人智慧財產權的方式來使用本服務
    。」（本院卷㈡第33頁、第155至157頁）、以及於蝦皮購物
    平台之禁止和限制商品政策其中第2條（l）（xx），禁止用
    戶販售：「可能侵權的商品：這些商品包括但不限於仿製品
    、贗品、未經授權且可能違反特定著作權、商標或其他第三
    方智慧財產權的產品或商品之複製品；」（本院卷㈡第159至
    161頁），可知賣家於被告雅虎公司、露天公司及蝦皮公司
    所提供之電商平台，係自行刊登商品，該商品頁面亦由賣家
    自行維護、經營及管理，被告雅虎公司、露天公司及蝦皮公
    司並無介入或參與；況且，在電商平台上開店賣家及所販賣
    之商品或服務為數眾多，電商平台實無從、亦難以事先得知
    各開店賣家所刊登之商品內容及頁面，而該等電商平台均已
    明確要求賣家不得刊登、販售侵害第三人智慧財產權之侵權
    商品。
　⒋再者，商標種類繁多，是否為侵害商標權之商品、商標權人
    與賣家間是否有授權關係等，當以商標權人最為熟悉，且縱
    無授權關係，該等商品是否有商標法第36條不受他人商標權
    之效力所拘束之情形，以及購物網站頁面刊登之商品資訊與
    賣家實際銷售、寄出之商品內容是否相同等等，均非被告雅
    虎公司、露天公司及蝦皮公司僅藉由瀏覽賣家刊登之商品頁
    面所得明確知悉；而被告雅虎公司、露天公司及蝦皮公司均
    有提供智慧財產權人透過檢舉方式行使權利，能迅速將權利
    人所檢舉之疑似有侵權商品之購物網頁移除，有Yahoo超級
    商城智慧財產權檢舉侵權商品辦法、露天拍賣之智慧財產權
    保護傘方案（Protective Umbrella Blueprint）、蝦皮購
    物之智慧財產權侵權通知辦法在卷可參（本院卷㈠第223至22
    4頁、第267至269頁、卷㈡第169至173頁），被告雅虎公司、
    露天公司及蝦皮公司實難以於相關權利人檢舉侵權商品前獲
    悉該等商品是否侵權。
　⒌參酌上述被告雅虎公司與賣家間之電子商務交易模式為B2B2C
    、被告露天公司及蝦皮公司與賣家間之電子商務交易模式為
    C2C，被告雅虎公司、露天公司及蝦皮公司均未介入平台賣
    家與消費者間之銷售行為，對於賣家所刊登之商品頁面亦未
    介入及參與，客觀上難以藉由瀏覽賣家所刊登之商品頁面得
    知是否為侵害他人商標權商品，且已明確告知賣家不得刊登
    、販售侵害第三人智慧財產權之侵權商品，並提供權利人檢
    舉之機制，盡力避免損害之發生及擴大等一切情狀，堪認被
    告雅虎公司、露天公司及蝦皮公司應已盡其注意義務，自難
    認有何侵害原告商標權之故意或過失可言。原告徒以被告雅
    虎公司、露天公司及蝦皮公司未對商家或賣家所刊登之網路
    平台商品進行事前審查，而請求該等電商平台應與上開賣家
    連帶負損害賠償責任，即屬無據。
五、綜上所述，原告依商標法第69條第3項、第71條第1項第3款
    及民法第185條之規定，請求：㈠被告高靖雅及被告雅虎公司
    應連帶給付原告10萬元整；㈡被告施志明及被告露天公司應
    連帶給付原告10萬元整；㈢被告吳宛霖及被告蝦皮公司應連
    帶給付原告10萬元整，均為無理由，應予駁回。又原告之訴
    既經駁回，其假執行之聲請即失其依據，應併予駁回。
六、本件事證已臻明確，兩造其餘攻擊防禦方法及所提證據，經
    本院審酌後，核與判決結果不生影響，爰不另逐一論述，附
    此敘明。　　　　
訴訟費用負擔之依據：智慧財產案件審理法第1條，民事訴訟法第78條。　　　　　　　　　　　　
中　　華　　民　　國　　110 　年　　10 　 月　　12 　 日
                          智慧財產第三庭
                                  法  官　林怡伸
以上正本係照原本作成。
如對本判決上訴，須於判決送達後20日之不變期間內，向本院提
出上訴狀。如委任律師提起上訴者，應一併繳納上訴審裁判費。
中　　華　　民　　國　　110 　年　　10　　月　　19　　日
                                  書記官　鄭楚君
附圖一（系爭商標1） 註冊號：01524425 商標名稱：e.Blenders 申請日： 100年12月2日 註冊公告日：101年7月1日 商標圖樣顏色：墨色 聲明不專用：「BLENDERS」不在專用之列 指定使用類別及名稱第  007 類：家庭用果汁機；家庭用果菜機；家庭用果菜調理機；家庭用食物料理機；家庭用電氣式飲料調製機；咖啡用磨豆機（手動式除外）；家庭用榨果汁機。  附圖二（系爭商標2） 註冊號：00759726 商標名稱：元揚企業有限公司標章 申請日：85年5月9日 註冊公告日：86年6月1日 商標圖樣顏色：彩色 指定使用類別及名稱第 007 類：刨冰機、爆玉米花機、冰淇淋填充機、榨油機、工業用果汁機、家庭用果菜汁、工業用果菜機、家庭用果菜機。